【裁判字號】    98,訴,649
【裁判日期】    981230
【裁判案由】    毒品危害防制條例
【裁判全文】
臺灣臺北地方法院刑事判決               98年度訴字第649號
公  訴  人  臺灣臺北地方法院檢察署檢察官
被      告  甲○○
選任辯護人  李初東律師
上列被告因違反毒品危害防制條例案件，經檢察官提起公訴（98
年度偵字第5670號），本院判決如下：
    主  文
甲○○被訴意圖販賣而持有第二級、第三級毒品部分無罪。
被訴持有第二級、第三級毒品部分公訴不受理。
    理  由
一公訴意旨略以：被告甲○○明知MDMA、K 他命為毒品危害防制
  條例第2 條第2 項第2 、3 款所規定之第二、三級毒品，非經
  許可不得販賣或持有之，竟基於販賣第二、三級毒品之意圖，
  於民國98年1 月間某日，在臺北縣三重市中興橋下，以新臺幣
  （下同）1 萬元之價格，向真實姓名年籍不詳綽號「寧靜的夏
  天」之人購得數量不詳之第二級毒品MDMA、第三級毒品K 他命
  而持有之。嗣於同年2 月19日下午4 點15分左右，在臺北市○
  ○區○○路1 段152 之1 號9 樓住處為警持臺灣臺北地方法院
  核發之搜索票執行搜索時，當場查獲MDMA32顆（合計淨重8.9
  公克）、K 他命4 包（合計淨重6.37公克）、電子磅秤1 臺、
  分裝袋2964個、帳冊1 本、吸食器2 組等語，因認被告涉犯毒
  品危害防制條例第5 條第2 項、第3 項意圖販賣而持有第二級
  、第三級毒品罪。
二按犯罪事實應依證據認定之，無證據不得認定犯罪事實，又不
  能證明被告犯罪者，應諭知無罪之判決，刑事訴訟法第154 條
  第2 項、第301 條第1 項分別定有明文。故事實之認定，應憑
  證據，如未能發現確實之證據，或證據不足以證明，自不能以
  推測或擬制之方法，以為裁判基礎；且犯罪事實所憑之證據，
  無論係直接證據或間接證據，其為訴訟上之證明，須於一般人
  均不致有所懷疑而得確信為真實之程度，始得據為有罪之認定
  ，倘其證明尚未達此程度而尚有合理之懷疑存在時，本諸無罪
  推定原則，即不得認定被告有此行為。又毒品危害防制條例第
  5 條第2 項之意圖販賣而持有第二級毒品罪，係指以非營利之
  目的而販入或因其他原因而持有毒品，其後始起意出售所持有
  之毒品以營利，且迄未著手賣出者而言。所謂意圖，乃犯罪構
  成之主觀違法要素，亦屬犯罪之成立要件，行為人是否具有販
  賣之意圖而持有毒品，須以嚴格之證據證明之，亦即必須有相
  當之客觀事實，足以表徵其主觀意念之遂行性及確實性，始足
  當之，最高法院著有96年度臺上字第1772號判決意旨可資參照
  。
三公訴人認被告涉犯毒品危害防制條例第5 條第2 項、第3 項之
  罪，無非以：扣案帳冊（黑色大本帳冊）、分裝袋、簡訊內容
  、MDMA32顆、K 他命4 包、遭查獲時MDMA已分裝為6 包等證據
  資料為其論據。被告否認有公訴人所指販賣第二級、第三級毒
  品之意圖，辯稱：購入之MDMA與K 他命均為供己施用等語。本
  院認為，被告於98年1 月間某日在臺北縣三重市中興橋下，向
  真實姓名年籍均不詳，於網路上署名「寧靜的夏天」之成年人
  購買MDMA 100顆與K 他命80公克而持有之，嗣於98年2 月19日
  下午4 點15分左右，為警於其臺北市○○區○○路1 段152 之
  1 號9 樓住處查獲施用所餘白色細晶體4 包、粉紅色圓形藥錠
  32顆、電子磅秤1 臺、分裝袋2964個、帳冊1 本、吸食器2 組
  等物，前述白色細晶體與粉紅色圓形藥錠經內政部警政署刑事
  警察局（下稱刑事警察局）鑑定結果，白色細晶體4 包（合計
  淨重6.37公克）含有毒品危害防制條例第2 條第1 項第3 款第
  三級毒品K 他命成分，粉紅色圓形藥錠32顆（合計淨重8.9 公
  克）含有毒品危害防制條例第2 條第1 項第2 款第二級毒品甲
  基安非他命、MDMA成分等情，除據被告坦承外，並有臺北市政
  府警察局大同分局搜索扣押筆錄、刑事警察局98年3 月9 日刑
  鑑字第0980025283號鑑定書在卷可證，固堪認定。然而，依扣
  案帳冊（黑色大本帳冊）之記載觀之，除「向胖哥借支」、「
  房租」等文字外，其餘均僅有數字之計算，客觀上無法判斷該
  等數字係代表何意，無從認定該等數字與販賣毒品有何關聯。
  又扣案之MDMA32顆（合計淨重8. 9公克）、K 他命4 包（合計
  淨重6.37公克），數量非鉅，甚至未達被告行為時之轉讓持有
  毒品加重其刑之數量標準（第二級毒品淨重10公克以上、第三
  級毒品淨重20公克以上），亦難僅因被告查獲時MDMA已分裝為
  6 包，或分裝袋數量較多等事實，即認定被告有販賣之意圖。
  再依被告使用之0000000000門號簡訊記錄可知，自稱「拉拉」
  之女子確實先後於98年2 月18日下午5 點24分41秒傳送「對不
  起，我可以禮拜四再拿給你嗎？昨天又喝的很醉，不是故意要
  拖的」，於98年2 月19日上午4 點15分26秒傳送「建中哥可以
  在讓我欠嗎？禮拜四下班一定會一起給你拜託可以嗎？不是故
  意」，於98年2 月19日上午4 點18分48秒傳送「七上八下，真
  的不好意思」等簡訊內容予被告，被告亦坦承「拉拉」所稱「
  七上八下」係指MDMA7 顆、K 他命10公克，及「拉拉」於98
  年2 月19日上午4 點18分48秒傳送「七上八下，真的不好意思
  」該通簡訊之目的在向被告拿取MDMA7 顆、K 他命10公克等事
  實。惟「拉拉」究係向被告購買MDMA、K 他命，抑或請求被告
  無償轉讓，依現存卷證，尚屬不明；而縱使被告自承「拉拉」
  傳送簡訊幾乎都是為了要向其借MDMA、K 他命（本院卷第109
  頁），對於「拉拉」於98年2 月18日下午5 點24分41秒，及同
  年2 月19日上午4 點15分26秒傳送前述簡訊，究竟係積欠被告
  何物一節拒不吐實，所辯「拉拉」係積欠電音CD云云復顯屬杜
  撰。惟依現存卷證，尚無法認定被告究竟交付何物予「拉拉」
  ，及「拉拉」應返還何物予被告，仍不能遽認被告有販賣MDMA
  或K 他命之行為，或係基於販賣之意圖而持有MDMA、K 他命。
  況遍閱全案卷證，僅見足以證明被告持有MDMA與K 他命之事證
  ，自不得僅憑臆測或推斷之方法，遽認被告主觀上尚存有販賣
  MDMA與K 他命之意念，或客觀上另有為販賣而持有毒品之行為
  ，公訴人所舉證據不足以證明被告有起訴書所指意圖販賣而持
  有MDMA、K 他命之犯行，不能證明被告犯罪，參照前述說明，
  依法應就被告被訴意圖販賣而持有第二級、第三級毒品部分為
  無罪之諭知。
四次按案件曾為不起訴處分，而違背第260 條之規定再行起訴者
  ，應諭知不受理之判決，刑事訴訟法第303 條第4 款定有明文
  ；又訴訟上所謂一事不再理之原則，關於實質上一罪或裁判上
  一罪，亦均有其適用，最高法院著有60年度臺非字第77號判例
  可參。又依刑事訴訟法第267 條、第268 條之規定，刑事裁判
  採訴訟主義，法院應就已經起訴及起訴效力所及之犯罪事實全
  部加以審判，將審理結果之裁判主旨記載於判決書之主文欄，
  以回應起訴之請求。故檢察官以實質上一罪起訴者，法院審理
  結果，如認其中一部有罪，他部無罪、免訴或不受理，其判決
  主文固僅須記載有罪部分，以為單一刑罰權之宣示，而就其餘
  部分於理由欄敘明毋庸於主文另行諭知之理由，即為已足；但
  如認為一部應免訴或不受理，他部無罪，則應全部於主文內加
  以記載，始足以表示已就起訴事實全部加以裁判，以符訴訟主
  義之本旨，最高法院著有55年度第4 次民、刑庭總會會議決議
  (九)可資參照。本件檢察官依檢察官起訴之事實觀之，起訴範圍
  應包括意圖販賣而持有第二級與第三級毒品及持有第二級毒品
  與第三級毒品二部分，而被告於98年2 月19日下午4 點15分，
  為警持搜索票前往臺北市○○區○○路1 段152 之1 號9 樓住
  處查獲扣案毒品，由警員對被告採集尿液送驗後，MDMA呈陽性
  反應，經本院於98年4 月16日以98年度毒聲字第185 號裁定送
  勒戒處所施以觀察、勒戒，嗣被告於98年7 月14日因無繼續施
  用傾向出所，並經臺灣臺北地方法院檢察署檢察官於98年7 月
  16日以98年度毒偵字第687 號為不起訴處分確定等情，有臺灣
  高等法院被告前案紀錄表、前述案號裁定書、處分書等在卷可
  憑，是被告持有扣案第二級毒品MDMA及第三級毒品K 他命之目
  的既為供己施用，其施用毒品犯行復經檢察官為不起訴處分確
  定如上，被告持有MDMA、K 他命之犯行應已為前述不起訴處分
  之效力所及，此外復查無刑事訴訟法第260 條所定得再行起訴
  之事由，是其起訴程序於法顯有未合，參照前述說明，應就被
  告被訴持有第二級、第三級毒品部分諭知不受理之判決。
五依刑事訴訟法第301 條第1 項、第303 條第4 款，判決如主文
  。
本案經檢察官沈志成到庭執行職務
中    華    民    國    98    年    12    月    30    日
                  刑事第15庭  審判長法  官  廖紋妤
                                    法  官  黃桂興
                                    法  官  邱蓮華
上正本證明與原本無異。
如不服本判決應於收受送達後10日內向本院提出上訴書狀，並應
敘述具體理由；其未敘述上訴理由者，應於上訴期間屆滿後20日
內向本院補提理由書（均須按他造當事人之人數附繕本）「切勿
逕送上級法院」。
                                    書記官  葉宜玲
中    華    民    國    98    年    12    月    30    日

司法院資訊處製作；財團法人民間司法改革基金會備份。
